【裁判字號】    98,易,1091
【裁判日期】    981231
【裁判案由】    竊佔
【裁判全文】
臺灣彰化地方法院刑事判決              98年度易字第1091號
公  訴  人  臺灣彰化地方法院檢察署檢察官
被      告  乙○○
選任辯護人  鄭秀珠律師
上列被告因竊佔案件，經檢察官提起公訴（98年度調偵字第6173
號），本院判決如下：
    主      文
乙○○意圖為自己不法之利益，而竊佔他人之不動產，處有期徒
刑伍月，如易科罰金以新臺幣壹仟元折算壹日。緩刑貳年。
    事實及理由
一、犯罪事實：
    乙○○為彰化縣花壇鄉○○段860號土地之所有人，明知其
    住處後方，相鄰之彰化縣花壇鄉○○段852之1地號土地，為
    臺灣省彰化農田水利會（下稱彰化農田水利會）所有，地目
    用途為水利用地，未經許可不得搭建任何形式之建築物佔用
    之，且興建房屋按理均應請地政機關鑑界，以免佔用他人土
    地，竟基於即使佔用他人土地亦不違背本意之認知，意圖自
    己不法之所有，於民國（下同）96年年底，在其位在彰化縣
    花壇鄉○○段860地號土地上建物後方，開始加蓋廚房，而
    竊佔彰化農田水利會上開中正段852之1地號土地12.98平方
    公尺（即複丈成果圖E部分，不含房屋滴水線佔用面積），
    至97年6月份完工，隨即於97年6月9日，遭彰化農田水利會
    派員巡視而發覺，經數次函請乙○○改善，乙○○均置之不
    理。
二、認定事實所憑之證據及理由：
  (一)被告於警詢、偵查中供述該越界之E部分12.98平方公尺建物
    為其所興建，且自己興建房屋前並無申請鑑界等情，並於本
    院審理期日中為認罪之表示。
  (二)彰化縣花壇鄉○○段852之1地號土地登記第一類謄本1紙、
    彰化縣彰化地政事務所98年9月1日彰地二字第0980010417號
    函及複丈成果圖，確認被告越界興建建物12.98平方公尺。
  (三)檢察官98年8月27日履勘現場光碟1片及節錄照片15張、告訴
    代理人甲○○提出現場照片3張等物，均證明被告興建之鋼
    筋水泥違規加建建物狀態。
  (四)被告曾經於94年、95年間，因為在屋後水利會花壇鄉○○段
    852之1地號水利用地上，違規加蓋鋼筋水泥地面，觸犯竊佔
    罪，經本院95年度訴字第1261號判決處有期徒刑4月，得易
    科罰金，緩刑二年，有該判決書、臺灣高等法院被告全國前
    案記錄表可證，被告即應理解屋後土地為他人所有，不得隨
    意越界佔用。
  (五)告訴代理人甲○○警訊、偵查筆錄，可證明97年8月前往現
    場察看發現土地遭人竊佔等情。
  (六)告訴人97年6月9日彰水管督字第0970005050號函（含地籍圖
    ）、97年7月14日彰水管督字第06970006187號函、98年2月
    10日彰水管督字第0980001276號函、98年3月13日彰水管督
    字第0980002388號函各1件，證明歷次催請拆屋還地之意思
    表示。
  (七)綜上所述，本案事證明確，足證被告客觀上有竊佔之行為，
    且主觀上至少有竊佔之未必故意，被告犯行已可認定。
三、論罪科刑：
  (一)按刑法第320條第2項之竊佔罪，既係以意圖為自己或第三人
    不法之利益，而竊佔他人之不動產為其構成要件，則已完成
    竊佔之行為時，犯罪即屬成立。蓋竊佔行為應以己力支配他
    人不動產時而完成，與一般動產竊盜罪係將他人支配下之動
    產，移置於自己支配下而完成者，固無二致；又刑法第320
    條第2項之竊佔罪，為即成犯，於其竊佔行為完成時犯罪即
    成立，以後之繼續竊佔乃狀態之繼續，而非行為之繼續。又
    因所竊佔者為他人不動產，祇是非法獲取其利益，其已否辦
    理登記，與犯罪行為之完成無關（最高法院25年上字第7374
    號判例要旨、最高法院院66年臺上字第3118號判例要旨參照
    ）。核被告所為，係犯刑法第320條第2項之竊佔罪，應依同
    條第1項之規定處斷。
  (二)爰審酌：被告前次竊佔同一筆土地案件（本院95年度訴字第
    1261號），於96年3月26日確定，已於98年3月25日緩刑期滿
    ，視為未宣告。本件雖然是緩刑期內之犯罪，然緩刑期後使
    受徒刑宣告，已無庸撤銷前緩刑，然被告前已受司法審判，
    對於興建房屋大事，竟未事先鑑界，且未在確定越界第一時
    刻拆屋還地，兼衡其犯罪之動機、目的、手段、占用水利地
    之時間、範圍、所生損害及犯罪後坦承犯行之態度，及經本
    院98年11月23日勘驗現場，確實已拆除建物返還土地等一切
    情狀，量處如主文所示之刑，並諭知易科罰金之折算標準，
    以資懲儆。
  (三)另查，被告前次竊佔罪緩刑期滿未經撤銷，視為未宣告，有
    臺灣高等法院被告前案紀錄表1份附卷可稽，被告業已將其
    竊佔之建物全數拆除，此經本院協同彰化農田水利會、彰化
    地政事務所人員勘驗無誤，被告經此偵查及審判程序後，應
    知戒慎而無再犯之虞，本院認對其所宣告之刑以暫不執行為
    適當，爰依刑法第74條第1項第1款之規定併予宣告緩刑二年
    。
四、論罪科刑：
  (一)刑事訴訟法第299條第1項前段。
  (二)刑法第320條第2項、第1項，刑法第41條第1項前段、第74條
    第1項第1款，刑法施行法第1條之1第1項、第2項前段。
本案經檢察官王元郁到庭執行職務
中    華    民    國    98    年    12    月    31    日
                  刑事第四庭     法  官  葉明松
以上正本證明與原本無異。
如不服本判決應於收受判決後10日內向本院提出上訴書狀，並應
敘述具體理由；其未敘述上訴理由者，應於上訴期間屆滿後20日
內向本院補提理由書（均須按他造當事人之人數附繕本）「切勿
逕送上級法院」。
告訴人或被害人對於判決如有不服具備理由請求檢察官上訴者，
其上訴期間之計算係以檢察官收受判決正本之日期為準。
中    華    民    國    98    年    12    月    31    日
                                 書記官  施秀青
附錄本案論罪科刑法條全文：
中華民國刑法第320條
（普通竊盜罪、竊佔罪）
意圖為自己或第三人不法之所有，而竊取他人之動產者，為竊盜
罪，處5年以下有期徒刑、拘役或5百元以下罰金。
意圖為自己或第三人不法之利益，而竊佔他人之不動產者，依前
項之規定處斷。
前二項之未遂犯罰之。

司法院資訊處製作；財團法人民間司法改革基金會備份。
